【裁判字號】    87,訴,450
【裁判日期】    890721
【裁判案由】    偽造有價證券等
【裁判全文】
臺灣臺南地方法院刑事判決                          八十七年度訴字第四五號
    公  訴  人  臺灣台南地方法院檢察署檢察官
    被      告  癸○○
    選任辯護人  黃紹文
                徐美玉
                黃溫信
右列被告因偽造有價證券等案件，經檢察官提起公訴（八十六年度偵字第四七六九號
），本院判決如左：
    主  文
癸○○無罪。
    理  由
一、公訴意旨略以：被告癸○○基於概括犯意，自民國（下同）八十五年間起，連續
    多次在報紙刊登廣告，表明可貸放金錢，而乘甲○○、辛○○、丁○○、乙○○
    、丙○○、庚○○、壬○○、劉貴仁、佳得企業行等人急需用錢之際，貸以金錢
    與甲○○等人（如借甲○○新台幣（下同）十萬元，除令其交付空白支票抵押外
    ，並向其收取三十五萬元之本金、利息），而取得與原本顯不相當之重利，並由
    甲○○等人交付如附表所示僅發票人簽章之空白支票或已填載金額、發票日之支
    票予癸○○，以之為借款擔保。癸○○取得上述借款人所交付之空白支票後，復
    意圖供行使之用，另基於概括犯意，自八十六年三月間起，在報紙上刊登出借支
    票之廣告，而於八十六年三月十八日，當戊○○以電話表明願購買支票時，癸○○即就辛○○所交付之票號ＧＲ0000000號空白支票，偽填上金額十五萬
    元正，與發票日為八十六年四月二十日，而在台南市立醫院前，以五萬元之售價
    ，將該紙偽造之支票販賣交付予戊○○，嗣戊○○疑該紙支票信用有問題，而向
    癸○○要求退還金錢，癸○○不從，戊○○乃於八十六年三月二十三日再向癸○○洽購支票二紙並報警處理，癸○○則就甲○○所交付之票號ＡＲ000000
    0號空白支票上偽填金額二十萬元、日期八十六年五月五日及票號ＡＲ0000
    000號空白支票上偽填金額十五萬元、發票日為八十六年五月五日，並於當日
    晚上十時許，在台南市○○路台南飯店對面之國賓大樓前交付以上二紙支票予戊○○，而隨即為警當場查獲，並從其身上起出如附表所列之支票四十一紙、存摺
    七本、支票打字機一台等物。因認被告癸○○涉有刑法第三百四十四條之重利罪
    嫌、第二百零一條第一項之偽造有價證券罪嫌云云。
二、按犯罪事實，應依證據認定之，無證據不得推定其犯罪事實，又不能證明被告犯
    罪者，應諭知無罪之判決，刑事訴訟法第一百五十四條、第三百零一條第一項分
    別定有明文。本件公訴人認被告涉有右揭重利及偽造有價證券犯行，係以被告坦
    承借款十萬元與甲○○，卻在甲○○交付之空白支票上填載金額合計三十五萬元
    ，足認其向甲○○收受與原本顯不相當之重利，且被告向其他借款人收受之扣押
    之支票大多為僅蓄發票人印章之空白支票，又未見授權填載之書面約定，且衡諸
    正常之金錢借貸債務少有以空白支票為質押，蓋如此債務人之債務額將處於不確
    定之狀態，由此異於正常借貸之情形，適可認被告係經營高利貸而要求借款人交
    付空白支票以為質押為主要論據，固非無憑，然訊據被告癸○○堅決否認涉有右
    揭重利及偽造有價證券之犯行，辯稱甲○○係向伊借三十五萬元，伊只先交付十
    萬元約定月息二分，其餘款項甲○○交付支票託其調現，甲○○有授權伊填寫金
    額、日期，其他扣押之支票亦均係發票人向伊借錢質押的，借款人有同意其簽發
    支票之金額、日期，其借錢收取利息二分等語，資為抗辯。
三、經查：扣案如附表所示之支票發票人甲○○、辛○○、庚○○、乙○○、佳得企
    業社、黃蔡春桃、壬○○、己○○（起訴書之附表誤載為翁悉新）經向各該銀行
    查詢，均確有其人在該行開戶，有中興商業銀行大安分行、台灣中小企業銀行東
    台南分行、彰化商業銀行北台南分行、南市區漁會信用部、華僑商業銀行新興分
    行、萬通銀行高雄分行、亞太商業銀行永康分行、中國農民銀行頭份分行、彰化
    銀行屏東分行函覆之客戶開戶資料附於本院卷及偵卷可稽，且核其印鑑均屬相符
    ，則被告所持有之支票發票人印章部分尚無偽造之嫌。又上開支票發票人經本院
    傳喚均未到庭，實無法查知其交付支票予被告之真正原因，以及是否有授權被告
    填寫空白之金額及發票日期，又若發票人果真係因向被告借款而交付支票，則借
    款金額及利息分別為多少，亦均不能確定，被告雖於警訊中稱借甲○○十萬元，
    卻在甲○○交付之空白支票上填載金額三十五萬元，然被告辯稱係交付現金十萬
    元與甲○○，再持支票調現，並非以二十五萬元為利息，其所辯與常情尚無不符
    ，實難僅憑被告持有發票人蓋章之空白支票多紙，即認被告涉有重利及偽造有價
    證券之犯行。復查，細閱前開發票人之銀行客戶資料記載，各該帳戶均集中在八
    十六年四、五月間拒絕往來，與坊間一般提供人頭申請支票供人使用再集體跳票
    之情形相符合，其所涉詐欺犯行與重利、偽造有價證券無涉。綜上所述，參互印
    證，本件依調查所得證據尚不足證明被告確有右揭犯行，此外復查無其他積極證
    據足資證明被告有重利及偽造有價證券之犯行，揆諸首開規定及說明，不能證明
    被告犯罪，爰為被告癸○○無罪之諭知。
據上論斷，應依刑事訴訟法第三百零一條第一項前段，判決如主文。
本案經檢察官陳俊秀到庭執行職務。
中    華    民    國      八十九      年      七      月      二十一    日
                                  臺灣臺南地方法院刑事第三庭
                                          法  官  高如宜
右正本證明與原本無異。
如不服本判決，應於判決送達後十日內向本院提出上訴狀( 應附繕本 )。
                                          書記官  劉岳文
中    華    民    國      八十九      年      七      月      二十一    日


司法院資訊處製作；財團法人民間司法改革基金會備份。
